【裁判字號】    88,簡,64
【裁判日期】    890308
【裁判案由】    給付貨款
【裁判全文】
臺灣臺北地方法院民事判決  八十八度簡字第六十四號
    原      告  榮懋纖維有限公司
    法定代理人  乙○○
    訴訟代理人  丁○○
    被      告  贊鼎貿易有限公司
    法定代理人  許正郁
    訴訟代理人  蔡詩郎律師
    複  代理人  王剛律師
    訴訟代理人  丙○○            住台北縣板橋市○○○街一０八巷八號一樓
                甲○○            住台北縣新店市○○街三二二巷十九號四樓
右當事人間請求給付貨款事件，本院判決如左：
    主      文
原告之訴及假執行之聲請均駁回。
訴訟費用由原告負擔。
    事      實
甲、原告方面：
壹、聲明：
  一、被告應給付原告新台幣（下同）四十七萬九千四百六十九元，及自起訴狀繕本
      送達翌日起至清償日止，按年息百分之五計算之利息。
  二、願供擔保請准宣告假執行。
貳、陳述：
  一、被告於民國八十七年三月二十日、同年六月一日下單向原告訂購布匹，總價三
      百零七萬二千二百二十元，指定交貨於其指定之代工廠加工成衣服，經原告依
      約由棉隆紡織染整股份有限公司出貨，於八十七年五月四日、五月五日、五月
      八日、五月十四日、五月十六日、五月十九日、五月二十五日、六月十九日（
      追加布）交貨於被告指定之代工廠，惟經原告催收貨款，被告拒付部分貨款四
      十七萬九千四百六十九元，為此依民法第三百六十七條規定，提起本訴。
  二、對被告抗辯之陳述：
    １被告於請款時才告知瑕疵，兩造並無協議扣款情事。
    ２瑕疵係因水洗加工而產生，並非原告製造過程所生，於簽收單內均有告知如有
      瑕疵應於七天內提出問題，被告收受布後未表示布有問題。
    ３黑色布並未約定縮率。
    ４就米白色及深卡其色部分之瑕疵原告固應負責，惟被告不應該在已裁製為褲子
      後才告知瑕疵。
、證據：提出對帳單三紙、發票五紙、訂單、簽收單及出貨單等為證。
乙、被告方面：
壹、聲明：駁回原告之訴及假執行之聲請，如受不利之判決，願供擔保請准為免假執
    行之宣告。
貳、陳述：
  一、被告於八十七年二月、三月間先後接獲美國客戶皮爾嘉丁公司之燈芯絨男褲三
      個訂單，第一個訂單大男及大童、小童之短褲八百五十打，第二個訂單大男長
      褲八百六十打，第三個訂單大童及小童長褲一千一百六十打，乃洽由原告合作
      ，由原告提供布樣打樣品經水洗後寄交美國客戶，經其確認無誤後，被告於二
      月十二日、三月二十日及六月一日陸續向原告下四萬七千六百二十碼之訂單，
      且於訂單上特別註明布料的手感要重柔軟，原告出第一個訂單之貨物經檢驗無
      問題後，原告所請領之貨款九十二萬零二百二十一元，被告則如數給付。惟第
      二個、第三個訂單於八十七年六月底出貨時，經被告驗貨員發現有部分貨品發
      生嚴重瑕疵，即其中八條米白及深卡其色燈芯絨大童及小童長褲均起棉粒，黑
      色縮率過高，手感極差，致美國客戶要求折價美金一萬九千六百四十四元，折
      合新台幣六十七萬七千七百一十八元，否則將原貨退回台灣。按美國客戶皮爾
      嘉丁公司在美國經營服裝業，歷史悠久，為一家擁有良好品牌及形象公司，原
      告未依貨樣交貨造成被告公司信譽嚴重受損，皮爾嘉丁公司將後面追加的訂單
      取消轉向別的廠商訂購，使被告失去一個大客戶，實非區區扣款所能彌補，原
      告業務丁○○於八十八年七月十四日檢同統一發票請款時，兩造達成協議，原
      告同意扣款，被告乃簽發金額為二百三十八萬二千二百九十八元、六萬四千四
      百八十一元、一十二萬二千四百一十二元支票三張交付，被告應付貨款已全數
      付清，原告且取回二十七萬一千九百五十元、二十二萬二千八百一十五元之統
      一發票註銷。
  二、兩造於八十七年七月十四日協議本件貨款之明細為：
    (一)被告退還剩餘布一千零七十一碼，價款為九萬六千九百二十五元。
    (二)原告同意負擔瑕疵擔保責任，就八條米白及深卡其色之大童及小童長褲起棉粒
      之成品一百一十一打，按成本價型號ＢＫＰ七八０號五十一打每打二千三百四
      十七元，共十一萬九千六百九十七元（被告誤為十二萬九千六百九十七元）；
      型號ＫＫＰ七八０號六十打，每打一千九百三十八元，共十一萬六千二百八十
      元，再加挑工資二千元，共二十三萬七千九百七十七元。
    (三)六條黑色布寬不足，訂單布寬五六─五七，但原告所送布寬五四，超耗布七十
      六碼，單價九十點五元，計六千八百七十八元。
    (四)六條黑色布縮率過高（超過一般百分之四標準）水洗後尺寸不夠二百二十打，
      客戶要求每件賠償美金三元，原告同意按每件賠償一點五美金，以匯率三十四
      點五元計為十三萬六千六百二十元。
    (五)樣品布原告同意十碼不計價，為一千九百八十元，超出十碼部分二百五十二碼
      兩造各負擔半數，二百五十二碼樣品布之價格不一，合計布款為一萬七千零一
      十元，半數則為八千五百零五元，加上免費之十碼一千九百八十元，原告分擔
      之樣品布價款為一萬零四百八十五元。
    (六)八條燈芯絨布訂單約定之布寬為四十三英寸，原告因無四十三英寸寬之布可交
      ，乃以五十六英寸寬之布一匹抵充，並以五十六英寸寬之布價請款，增加請求
      一千一百二十七元，乃可歸責原告所增加之費用，原告同意減少價金。
    (七)原告請款二百八十七萬二千三百一十元，扣除前開(一)至(六)款項餘額為二百三十
      八萬二千二百九十八元，被告乃簽發同面額之支票一紙。
    (八)面額六萬四千四百八十一元之支票，其中三萬七千五百一十二元係原告對上開
      (一)剩餘布一千零七十一碼提出異議，同意僅就超出訂單數量部分退還黑色二百
      五十八碼，丈青色一百一十一點五碼、咖啡色三碼、米白色二百一十七碼及卡
      其色六十七碼合計六百五十六點五碼，每碼單價九十點五元，計價為五萬九千
      四百一十三元，自剩餘布退款九萬六千九百二十五元內扣起，被告應補付三萬
      千五百一十二元，其餘二萬六千九百六十九元係原告將六條及八條燈芯絨布混
      在一起，未作任何標示送交被服廠，致裁剪師父誤載，造成浪費，原告補送五
      百九十六碼每碼布單價為九十點五元，布價為五萬三千九百三十八元，此部分
      被告要求原告負擔而生爭議，經協商結果，兩造同意各負半數之金額。
    (九)面額十二萬二千四百十七元之支票係按原告簽交被告之統一發票七紙合計金額
      之百分之五計算所得營業稅。
  三、兩造合作外銷方式，係由原告提供燈芯絨布交由被告委由製服廠加工，作成成
      衣並經水洗後，若無起棉粒或縮水過高等現象，則送請外商檢驗樣品合格後，
      外商始據以開立訂貨單，被告接受訂單後，通知原告準備布料送至製服廠製衣
      ，成衣製成經水洗後方交由被告檢檢，合格後輸出國外，被告按貨價百分之五
      繳付之營業稅於出口時申請退稅，因而原告係直接送布給製服廠，被告須俟製
      服廠製衣經水洗完成後，始檢查衣料是否與樣品相符，被告提出之樣品布係經
      裁製並水洗完畢，足為明證。原告提出之布料製造商之單據邊緣載有接受布料
      七天內未提出異議，視為無瑕疵，與兩造檢驗布料係在製衣完成並經水洗後為
      之情形不同，應無適用之餘地。
  四、按稱和解者，謂當事人約定互相讓步，以終止爭執或防止爭執之發生之契約，
      兩造就合作外銷燈芯絨布牛仔褲經約定布料須重柔軟如樣品布之品質，原告委
      詖加工之織布廠機器故障，致織出之布料部分斷線，經水洗後斷線處含水起棉
      料，手感粗糙，另黑色布部分嚴重縮水，超過一般標準致為外商拒收，並要求
      損害賠償，原告自知理虧，就起棉粒之一百一十打願按成本價收買，黑色布縮
      水部分二百二十打按件賠償美金一點五元，另原告將六條及八條兩種布料混在
      一起送貨，致製服廠裁剪師父裁錯，浪費布料而由原告補布五百九十六碼，每
      碼單價九十點五元，被告原要求應由原告負擔而未計入應付貨款之內，經原告
      要求後，兩造各自負擔半數，被告讓步負擔二萬六千九百六十九元，剩餘布料
      一千零七十一碼，且已計入扣款之列，經原告聲明不收費，仍在請款單所載貨
      款之列，經互相讓步，原告同意十碼內不收貨款一千九百八十元，超出十碼之
      二百五十二碼，兩造同意各自負擔半數八千五百零五元，兩造各自讓步後，原
      告於結清貨款，取回支票三張及註銷所取回之二紙統一發票，再就兩造已和解
      之事項起訴請求顯無理由。
  五、被告發現成品褲有起棉粒時，立刻以電話告知原告公司之丁○○至製服廠看貨
      ，但丁○○一直未去看，被告乃請快遞公司將有瑕疵之褲子送到原告，且於結
      帳前原告負責人乙○○及丁○○亦針對布料有瑕疵問題直接與美國客戶通電話
      協商。
  六、原告公司丁○○於結帳單上簽暫收款係因被告尚有剩餘布要退還原告及原告價
      購之一百一十打褲子尚未取去，退布及原告作價收購之褲子數量如與協議之數
      量不符，被告尚須補付差額，因而簽暫收款。
、證據：提出(一)皮爾嘉丁公司訂單、(二)原告提供之布樣、(三)被告訂單註明布料手感
    重柔軟、(四)給付第一訂單貨款、(五)米白深卡其色燈芯絨長褲起棉粒、(六)黑色縮率
    過高，手感極差、(七)皮爾嘉丁公司要求折價函、(八)七項扣款付款明細、(九)支票三
    紙、(十)被告收受原告開立統一發票七紙、(十一)律師函一份、(十二)快遞收據一份、(十三)皮
    爾嘉丁公司交付之支票及商業發票一份為證，並聲請訊問證人丙○○、甲○○。
    理      由
一、本件原告請求之金額未逾五十萬元，應適用簡易訴訟程序，核先敘明。
二、原告主張被告於八十七年三月二十日、同年六月一日下單向原告訂購布匹，總價
    三百零七萬二千二百二十元，指定交貨於其指定之代工廠加工成衣服，經原告依
    約由棉隆紡織染整股份有限公司出貨於被告指定之代工廠，惟經原告催收貨款，
    被告拒付部分貨款四十七萬九千四百六十九元，為此依民法第三百六十七條規定
    ，求為命被告給付貨款四十七萬九千四百六十九元及加計法定利息之判決。
    被告則以其因美商皮爾嘉丁公司訂購燈芯絨褲，向原告下訂單三批，第一個訂單
    原告交付之貨品無誤業已付款，惟第二個、第三個訂單於八十七年六月底出貨時
    ，經被告驗貨員發現有部分貨品發生嚴重瑕疵，即其中米白及深卡其色燈芯絨大
    童及小童長褲均起棉粒，黑色部分則縮率過高，手感極差，致皮爾嘉丁公司要求
    折價美金一萬九千六百四十四元，折合新台幣六十七萬七千七百一十八元，否則
    將原貨退回台灣，因該客戶為一家擁有良好品牌及形象公司，原告未依貨樣交貨
    造成被告公司信譽嚴重受損，皮爾嘉丁公司將後面追加的訂單取消轉向別的廠商
    訂購，使被告失去一個大客戶，實非區區扣款所能彌補，原告業務丁○○於八十
    七年七月十四日檢同統一發票請款時，兩造達成協議，原告同意扣款，被告乃簽
    發支票三紙交付，被告應付貨款已全數付清，原告且取回二十七萬一千九百五十
    元、二十二萬二千八百一十五元之統一發票註銷，原告自無請求付款之理。
三、經查，被告於八十七年年三月二十日、同年六月一日下單向原告訂購布匹，發票
    不含稅總額為二百九十一萬九千四百零六元，營業稅為一十四萬五千九百七十二
    元，合計為三百零六萬五千三百七十八元，原告共開立九張統一發票。原告交付
    布匹後，八十七年七月十四日持統一發票向被告請款，被告簽發面額為二百三十
    八萬二千二百九十八元、六萬四千四百八十一元、一十二萬二千四百一十二元支
    票三張交付原告，原告取回金額為二十七萬一千九百五十元、二十二萬二千八百
    一十五元之統一發票註銷之事實，有卷附統一發票九紙、支票三紙在卷足憑，並
    為兩造所不爭，堪信為真實。原告主張伊交付之布被告未表示有瑕疵，於八十七
    年七月十四日請款時，僅收受前開款項，因被告未給付全部貨款，故註記暫收款
    ，並非同意兩造業已結清帳款。被告則以因原告交付之布匹於檢驗時有瑕疵，致
    遭皮爾嘉丁公司扣款，兩造於請款時，乃達成協議，由被告交付前開三紙支票，
    原告取回二紙統一發票註銷，以結清帳款，被告已無積欠款項等語。是本件爭執
    重點在於原告交付之布匹有無瑕疵？兩造於八十七年七月十四日請款時有無達成
    結清帳款，被告無庸再付款之協議？
四、查被告於八十七年二月、三月間先後接獲美國客戶皮爾嘉丁公司之燈芯絨男褲三
    個訂單，第一個訂單大男及大童、小童之短褲八百五十打，第二個訂單大男長褲
    八百六十打，第三個訂單大童及小童長褲一千一百六十打，乃洽由原告合作，由
    原告提供布樣打樣品經水洗後寄交美國客戶，經其確認無誤後，於二月十二日、
    三月二十日及六月一日陸續向原告下四萬七千六百二十碼布匹之訂單，且於訂單
    上特別註明布料的手感要重柔軟，原告出第一個訂單之貨物經檢驗無問題後，原
    告所請領之貨款九十二萬二百二十一元，被告則如數給付之事實，為兩造所不爭
    執，並有訂單三紙、布單、貨款明細表在卷足稽。被告主張向原告所下之第二個
    、第三個訂單於八十七年六月底出貨時，經被告驗貨員發現有部分貨品發生嚴重
    瑕疵，即其中米白及深卡其色燈芯絨大童及小童長褲均起棉粒，黑色部分縮率過
    高，手感極差，致皮爾嘉丁公司要求折價美金一萬九千六百四十四元，折合新台
    幣六十七萬七千一百七十八元之事實，有被告提出之皮爾嘉丁公司八十七年七月
    二十日之信函、支付款項之支票及商業發票（INVOICE）在卷可憑，依皮爾嘉丁
    公司信函內載明：所有顏色的手感都不對，尤其是黑色，咖啡色、深綠色色澤不
    對，第二次訂單型號ＭＫＰ─七八０號卡其、米白、兵綠、丈青共計四百三十七
    打，每件折價美金一元，黑色、咖啡色共計三百打，每件折價三元，兵綠色八十
    打，每件折價三點七五美金，倘不接受折價，即退回全部之貨等情。經以原告交
    付之布匹裁製之米白、深卡其色絨布鑑定結果：就原告所交付之布製作者較正常
    品有異常起棉粒現象發生（絨毛較長並較緊束），又異常現象呈週期性出現，且
    在縫份與後貼帶內層呈現相似異常情形，故造成來樣異常之原因，係成品布就有
    瑕疵存在，此時再水洗加工後更為明顯。另原告交付之黑色布與原告第一次交貨
    無誤的布比較，兩者水洗尺寸變化差異不大，但就兩塊布而言，其顏色與手感有
    差異性存在。此有中國紡織工業研究中心八十八年二月十日中紡染字第０２０
    １５號函在卷可憑，原告就此鑑定結果亦無意見，足認被告所辯原告交付之第二
    批、第三批訂單之布確有米白、深卡其色部分有起棉粒，黑色布部分手感較差之
    事實堪以採信。又被告於發現原告交付之有前開瑕疵存在後，已通知原告一節，
    亦據被告公司經辦人員甲○○證稱：於八十七年六月底驗收時發現，送樣給丁○
    ○先生，丁○○先生表示因換機的關係，不會全部這樣，事實上也是沒有整批，
    我們要鄭先生將瑕疵品全部買收，鄭也同意了等語，足認被告辯所辯業已通知原
    告之事實堪以採信。而於皮爾嘉丁公司出具之商業發票上明白註記扣款之事實，
    亦有前開商業發票及支票在卷足憑，是足認被告所辯原告交付之第二、三個訂單
    有瑕疵，已通知原告處理，並遭客戶皮爾嘉丁公司扣款之事實堪以採信，原告所
    稱被告發現瑕疵未通知原告云云，尚無可採。
五、被告辯稱原告於八十七年七月十四日請款時，兩造確就訂單之貨款達成協議，被
    告就扣款項目逐項與原告商討後，方達成協議，由被告簽發支票支付貨款等語，
    有被證(八)明細表一份、支票三紙、統一發票九紙為證，原告對於明細表中之第六
    項之樣品費，及第四項黑色縮率部分自承於請款時均有談及，對於樣品費部分沒
    有意見，至於第四項則有意見等語，顯然兩造於請款當日確有談及扣款項目甚明
    。參以被告係於原告請款當日簽發支票三紙予原告，該三紙支票之金額核與各扣
    款項目相符，且金額均至個位數，顯然被告交付支票予原告，係經過兩造仔細核
    算所得之金額，而原告取回被告退回之統一發票二紙，亦未持以申報營業稅，足
    認被告所稱兩造於八十七年七月十九日協議扣款，達成合致，由被告簽發支票支
    付應付貨款並加計稅費等事實，堪以採信，原告所稱兩造未談及扣款項目云云，
    尚無可取。又原告於收受被告交付之支票上固註記暫收款，惟係因被告尚有剩餘
    布要退還原告及原告價購之一百一十打褲子尚未取去，退布及原告作價收購之褲
    子數量如與協議之數量不符，被告尚須補付差額，因而簽暫收款，此觀諸結帳項
    甚明，原告稱係因未達成協議而註記暫收款，亦不可採。
六、原告於八十七年七月十四日向被告請款時，因所交付之布匹有瑕疵，被告客戶皮
    爾嘉丁公司要求扣款，否則退回貨物，被告雖對於原告有支付貨款之義務，惟原
    告亦對於被告有損害賠償之債務，因而兩造乃就剩餘布退還、樣品布之費用及瑕
    疵部分之布匹計算，核計被告應付款項，由被告簽發支票三紙支付，原告取回二
    紙統一發票，以結清兩造間之帳款，則兩造既已各自讓步結清貨款及損害賠償債
    務，原告無再請求貨款之理。
七、原告給付貨款之訴既受敗訴判決，其假執行之聲請即失所依附，應併予駁回。
八、結論：本件原告之訴為無理由，依民事訴訟法第七十八條判決如主文。
中      華      民      國    八十九    年      三      月      八      日
                                            民事第五庭法      官  林麗玲
右為正本係照原本作成
如對本判決上訴，須於判決送達後廿日內向本院提出上訴狀
中      華      民      國    八十九    年      三      月      九      日
~B法院書記官  王宜玲


司法院資訊處製作；財團法人民間司法改革基金會備份。
